【裁判字號】    95,消,4
【裁判日期】    951204
【裁判案由】    損害賠償
【裁判全文】
臺灣臺北地方法院民事判決                 95年度消字第4號
原      告  丁○○
訴訟代理人  范晉魁律師
被      告  庚○○
訴訟代理人  李嘉典律師
            陳鴻興律師
被      告  太平洋房屋仲介股份有限公司
法定代理人  丙○○
訴訟代理人  乙○○
            甲○○
            戊○○
上列當事人間損害賠償事件，本院於民國95年11月14日言詞辯論
終結，判決如下：
    主  文
原告之訴及假執行之聲請均駁回。
訴訟費用由原告負擔。
    事實及理由
一、按訴狀送達後，原告不得將原訴變更或追加他訴。但請求之
    基礎事實同一、擴張或減縮應受判決事項之聲明、不甚礙被
    告之防禦及訴訟之終結者，不在此限，民事訴訟法第255 條
    第1項第2款、第3款、第7款定有明文。本件原告起訴時之聲
    明為：(一)先位聲明：被告應連帶給付原告新臺幣（下同）2,
    105萬元，及自起訴狀繕本送達之翌日起至清償日止，按年
    利率5%計算之利息。(二)備位聲明：被告應連帶給付原告525
    萬元整，及自起訴狀繕本送達之翌日起至清償日止，  按年
    利率5%計算之利息。嗣於95年5月25日訴訟中具狀變更訴之
    聲明為(一)先位聲明：被告等應連帶給付原告2,105萬元，及
    自起訴狀繕本送達之翌日起至清償日止，按年利率5%計算之
    利息；(二)備位聲明：1.被告庚○○應給付原告2,105萬元，
    及自起訴狀繕本送達之翌日起至清償日止，按年利率5%計算
    之利息；2.被告太平洋房屋仲介股份有限公司應給付原告
    2,105萬元，及自起訴狀繕本送達之翌日起至清償日止，按
    年利率5%計算之利息。3.前二項被告中任一項被告已為給付
    ，他項被告於該給付範圍內同免責任。核其變更係基於同一
    基礎事實所為應受判決事項之擴張，依首揭規定，應予准許
    。又原告於95年5月25日具狀載明其先位聲明部分對被告庚
    ○○之請求權依據為民法第184條第1項、第259條第1、2款
    、第359條、買賣契約第9條第1項、第4項，對被告太平洋房
    屋仲介股份有限公司之請求權依據為民法第184條第2項、第
    227條、第544條、消費者保護法第7條第1、3項，至於請求
    被告庚○○及太平洋房屋仲介股份有限公司連帶之依據為民
    法第185條及消費者保護法第7條第3項，嗣於本院95年11月
    14日審理時當庭減縮先位聲明之請求權依據為民法第184條
    、第185條，核其訴之變更僅係訴訟標的即請求權基礎之減
    縮，尚無礙於被告之防禦及訴訟之終結，依首揭規定，應予
    准許，合先敘明。
二、原告之主張：
  (一)原告起訴主張：伊於民國（下同）93年10月27日經由被告太
    平洋房屋仲介股份有限公司（下稱太平洋公司）經紀員張純
    正之媒介，向被告庚○○購買坐落台北市○○街32巷2弄2號
    7樓房屋及其坐落之基地持分（下稱系爭房地），約定買賣
    價金為新台幣（下同）1,050萬元，原告於93年12月13日付
    清全部價金，被告庚○○並將系爭房地交付原告，至買賣交
    易完成前，被告等均未曾告知原告系爭房地有任何瑕疪。迨
    交屋後伊經大樓管理員告知，系爭房地下方將有捷運穿越，
    並將於93年12月20日開始辦理補償金發放登記，原告始與訴
    外人即被告庚○○之父己○○聯繫，詎訴外人己○○竟表示
    其將前往領取該補償金，原告乃向台北市政府捷運工程局（
    下稱台北市捷運局）洽詢，惟台北市捷運局均置之不理，原
    告不得已始於同年月21日與被告庚○○協議，由被告庚○○
    領取該補償金，扣下10萬元後之餘額交給原告。原告另於94
    年5月間由鄰人告知被告庚○○家中之傭人於74年底、75年
    初自上開房屋跳樓自殺身亡，狀甚恐怖，而是否曾發生過兇
    殺案或自殺致死案係房地產標的狀況之重要事項，原屬不動
    產買賣之重要瑕疵，其後原告與被告等連絡，希冀渠等出面
    解決，惟被告等均不為適當處理。蓋系爭房地下方將有捷運
    穿越及曾於74年12月間發生有人跳樓身亡之事件，就房屋交
    易市場之通常交易觀念而言，均屬房屋交易之重要資訊，若
    購買者知有上情，多因考量房屋結構或心生畏怖而無購買意
    願，而影響系爭房地之交易價值甚鉅，係屬交易上之重大瑕
    疵。被告庚○○明知系爭房地為兇宅且地下將有捷運穿越，
    竟故意不告知前述物之瑕疵，顯係詐欺原告，原告爰依民法
    第359條之規定以本訴狀送達兼作為解除原告與被告庚○○
    間前述買賣契約之意思表示，被告庚○○自應償還原告回返
    還原告所支付之價金，並賠償原告因該買賣契約所支付之仲
    介費、契稅、房屋稅、地價稅、修繕費、搬家費等（下稱各
    項雜費）共1,610, 680元，及依系爭不動產買賣契約書第9
    條第4項約定之訴訟律師費用共5萬元整，共12,160,640元。
    被告太平洋公司所屬經紀員張純正仲介系爭房地時，非但隱
    匿捷連將通過系爭房地下方之事實，且系爭房地過戶前未將
    不動產重要事項說明書交付予原告，交付時又為非兇宅之不
    實記載，被告太平洋公司當已違反不動產經紀業管理條例第
    23 條、第24條規定，應依民法第184條第2項之規定對原告
    負損害賠償之責。又原告委託被告太平洋公司仲介房屋買賣
    ，二者間成立民法第528條之委任契約，則依民法第535條之
    規定，其經紀員即應本於善良管理人之注意義務，就買賣標
    的物有無依通常交易觀念上之重要瑕疵，加以進行了解並向
    原告解說，況被告太平洋公司為專門從事該區域內不動產之
    仲介買賣，對於系爭房地是否為兇宅或捷運是否將自系爭房
    地下方通過，在負有善良管理人注意義務下，自難諉為不知
    ，詎其經紀員竟違背其應盡之善良管理人義務，且未履行其
    應盡之給付義務，未將系爭房屋之不動產說明書交付原告，
    亦未對原告進行解說告知系爭房屋有上述重要瑕疵，使原告
    於不知情之狀況下，花費畢生積蓄出資購買系爭房地，被告
    太平洋公司已違反民法第535條之規定，原告得依民法第544
    條之規定向太平洋公司求償。又被告太平洋公司因其所屬經
    紀人隱匿捷捷運將通過系爭房地下方，且系爭房地為兇宅之
    事實，即為委任契約之不完全給付，致原告受有損害，自須
    依民法第227條之規定，對原告所受之損害負賠償之責。為
    此爰依民法第184條第1項、第2項、第185條之規定，求為判
    決如先位聲明所示，或對被告庚○○部分依民法第184條第1
    項、第259條第1、2款、第359條、買賣契約第9條第1項、第
    4項，對被告太平洋公司之請求權依據為民法第184條第2項
    、第227條、第544條、消費者保護法第7條第1、3項，求為
    判決如備位聲明所示等語。並聲明：(一)先位聲明：1.被告等
    應連帶給付原告新臺幣（下同）2,105萬元，及自起訴狀繕
    本送達之翌日起至清償日止，按年利率5%計算之利息；2.願
    供擔保，請准宣告假執行；(二)備位聲明：1.被告庚○○應給
    付原告2,105萬元，及自起訴狀繕本送達之翌日起至清償日
    止，按年利率5%計算之利息；2.被告太平洋公司應給付原告
    2,105萬元，及自起訴狀繕本送達之翌日起至清償日止，按
    年利率5%計算之利息；3.前二項被告中任一項被告已為給付
    ，他項被告於該給付範圍內同免責任；4.願供擔保，請准宣
    告假執行。
  (二)對被告抗辯之陳述：
  1.原告及原告之夫曾與被告庚○○之父進行協商，被告之父明
    知系爭房地為兇宅，且兇宅為影響房屋買賣價金高低之重要
    資訊，非但於房屋買賣交易之習慣上有告知之義務，亦為契
    約中不動產重要事項說明書所列應由被告負告知義務之事，
    詎被告庚○○竟於說明書中勾選系爭房地為「非兇宅」，顯
    係故意消極隱匿、掩飾事實，而詐欺原告使之陷於錯誤。
  2.原告先前居住地點雖離系爭房地不遠，而知捷運將自附近通
    過，但兩造簽訂買賣契約之時，原告不知系爭房地之地號，
    又如何能查知捷運是否通過系爭房地下方？且捷運雖於金華
    街進行灌漿作業，惟灌漿作業只係地下工程之最前期作業，
    亦非於系爭房地上作業，原告非工程人員或專業人士，豈有
    能力自灌漿作業判斷捷運會否通過系爭房地，亦即原告自始
    無法知悉捷運會否通過系爭房地下方，而捷運通過系爭房地
    下方係為影響房地價值之重大訊息，被告庚○○及其父曾參
    與捷運工程公聽會，對捷運將通過系爭房地下方知之甚詳，
    自負有告知之義務，被告庚○○豈可反推原告應知該重大訊
    息而諉責？又被告庚○○係故意不告知原告捷運通過系爭房
    地下方之瑕疪，則依民法第365條第2項之規定，自無適用36
    5條第1項6個月期間之餘地。
  3.系爭買賣契約既約定買賣系爭房地，又有標的物現況說明書
    ，則被告庚○○自應依標的物現況說明書之內容給付買賣標
    的，惟被告庚○○於標的物現況說明書第8項虛偽指稱系爭
    房地非兇宅，且亦無法交付非兇宅之系爭房地予原告，自係
    已為給付不能。被告庚○○既已無法依約給付非兇宅之系爭
    房地予原告，原告又已解除系爭買賣契約，自已該當系爭買
    賣契約第9條第1項、第4項之構成要件，而得向原告庚○○
    請求加倍返還買賣價金及律師費用。
三、被告之抗辯：
  (一)被告庚○○部分：
  1.原告主張其於94年5月間，由鄰人告知74年底75年初系爭房
    屋所屬大樓曾發生有人跳樓自殺身亡乙節，應屬傳聞證據，
    且被告或其代理人於出售系爭房屋時，根本不復記憶該大樓
    附近有何發生命案之情事，亦更無隱瞞之故意，蓋被告或其
    代理人，自74年起於系爭房屋居住迄至賣屋止，已居住將近
    20年，此一期間從未他遷、搬離或意欲賣屋，被告庚○○並
    未有何故意詐欺隱瞞之必要或意圖。況件原告主張94年5月
    間已知悉系爭房地發生非自然死亡事件，惟原告未依民法第
    356條規定立即履行通知義務，惟原告竟遲至95年2月21日提
    起本件訴訟時始主張系爭房地有上開瑕疵，依民法第356條
    規定，視為原告早於起訴前已承認其所受領之系爭房屋，原
    告自難仍執上開情事責令被告庚○○負瑕疵擔保之責。
  2.其次，系爭房屋坐落於門牌號碼為台北市○○街32巷2弄2號
    7樓，該建物立基之土地僅有極小部分於上開264-9地號土地
    上，絕大部分實際位於264-10地號土地上，是系爭房屋所屬
    持分雖及於上開264-9地號土地，然實際上系爭捷運絕非如
    原告所稱穿越系爭房屋正下方土地，是以原告主張捷運穿越
    上開264-9地號土地而有減少系爭房屋價值之瑕疵，自屬無
    稽。
  3.再者，被告與原告於簽訂系爭買賣合約前，均住於台北市○
    ○區○○里○○○○○街32巷2弄2號7樓，一為杭州南路二
    段50號5樓，兩者間之直線距離莫約70公尺左右，近在咫尺
    之距離，且台北市捷運局曾於88年間說明會及公聽會，關於
    捷運穿越公告及補償事宜，台北市捷運局亦曾於92年9月3日
    公告，被告庚○○何來積極或消極隱匿上開情事？原告於買
    受系爭房屋前住居於中正區新營里，豈能空言否認知悉上情
    ，逕而主張被告故意隱匿捷運穿越乙節，洵屬臨訟辯詞。且
    捷運工程是否通過系爭房屋基地下方，任何人均處於可得查
    閱了解之狀態，況系爭房屋於雙方簽訂系爭買賣契約時，前
    方道路早已存有大片捷運工程之施工圍籬，系爭房屋是否受
    捷運路線影響，原告自得向主管機關加以查明，原告既得知
    悉上情，且被告於託售時，亦曾特別告知擔任房屋仲介之太
    平洋公司銷售人員，系爭房屋將有捷運路線通過，因之原告
    主張被告故意不告知系爭房屋之瑕疵，而有詐欺之情事，顯
    屬無稽。此外，捷運通過系爭房屋之基地，非屬民法第354
    條規定之物之瑕疵，被告庚○○由台北市捷運局所領取之補
    償費，並非捷運工程造成系爭房地結構損害之賠償金，蓋系
    爭房地並未因該捷運工程而受有損害，上開補償金僅為捷運
    工程通過系爭房屋基地之使用對價，並不具無滅失或減少其
    價值之瑕疵，亦無滅失或減少其通常效用之瑕疵，原告主張
    捷運工程通過系爭房屋下方，致有損房屋結構，影響交易價
    值甚鉅云云等語，顯屬誤鑿。況原告知悉系爭房地下方有捷
    運穿越後，並未立即通知被告，反而於93年12月21日與被告
    簽訂協議書，領取上開捷運局所發放之補償金，原告既早與
    被告達成分配補償金之協議，顯已認為上開情事並不具物之
    瑕疵，縱其仍主張被告應負瑕疵之擔保責任，原告亦怠於通
    知，依民法第356條規定自應視為原告已承認其所受領之物
    無瑕疵。又原告如欲依民法第359條解除兩造間之買賣契約
    或請求減少價金，自應舉證證明系爭房屋具有瑕疵，且依民
    法第365條第1項規定於通知被告系爭房屋瑕疵後之六個月內
    行使上開解除權或請求權，惟原告於93年12月21日與被告簽
    訂之協議書，縱可視為原告業依民法第356規定通知被告本
    件系爭房屋具瑕疵，然原告並未於六個月內，向被告庚○○
    依法行使解除權或請求權，則本件原告遲至95年2月21日提
    起
    本件之訴並行使上開權利，顯違法制。
  3.原告主張捷運通過系爭房地下方或兇宅等情事，並非民法第
    354條規定之瑕疵，亦非系爭買賣合約第5條約定被告負擔保
    責任之範圍，況上開約定所指加倍返還等語，應屬損害賠償
    額預定之性質，而非懲罰性質之違約金，被告庚○○既無違
    約，原告主張被告未依約履行，而解除本件買賣契約，並依
    本件買賣契約書第9條第1項、第4項請求被告加倍返還價金
    及律師律費，顯屬無據。
  4.並聲明：(一)原告之訴及假執行之聲請均駁回；(二)如受不利益
    之判決，願供擔保請准宣告免為假執行。
  (二)被告太平洋公司部分：
  1.原告係於93年10月24日簽立「不動產購買意願書」，然由於
    調閱相關產權、地籍資料等需一定之時間，被告係於93年10
    月26日依不動產經紀業管理條例及內政部91年3月19日台內
    中地字第0910083123號函修訂對於「不動產說明書應記載及
    不得記載事項」之規定製作如原證2之不動產說明書，被告
    安排本件原告與被告庚○○於93年10月27日簽立系爭房地之
    不動產買賣契約書，可見雖價錢等等已然一致合意，惟為求
    謹慎，被告直至不動產說明書製作完成後，始安排雙方簽訂
    不動產買賣契約書，其時依臺北市政府捷運工程局北市捷權
    字第09531769000號函說明三可知，系爭房地之謄本上並未
    出現有任何異常，產權等至今亦無任何不妥。
  2.依鈞院函詢結果均未能證實系爭房屋確係兇屋，原告對此亦
    無法舉證以實其說，街坊巷談，是否真有其事亦無從查證，
    原告均無舉證。
  3.依臺北市政府捷運工程局北市捷權字第09531769000號函說
    明三可知，93年11月30日地政事務所始辦竣登記，開始顯示
    於謄本中，然後才知道補償的對象、補償的金額等。又依證
    人己○○之證詞及台北市捷運局之回函，可見被告庚○○受
    有通知係於93年11月30日以後，始知補償金與穿越情形等事
    宜，顯知被告庚○○於委託時及買賣過程中並未告知被告太
    平洋公司及原告捷運穿越等情事，亦無從告知，被告庚○○
    既未將開會有捷運穿越乙事告知被告太平洋公司，亦未見載
    於「標的物現況說明書」，而謄本之記載係遲至93年11月30
    日以後，此時系爭房地已簽約逾月，事後一經原告反應，由
    被告太平洋公司協調被告庚○○與原告領取台北市捷運局發
    放之路權使用費，雙方並已達成分配之協議，詎原告就此又
    提出爭執，實令人錯愕。
  4.依消費者保護法第7條之規定，僅身為企業經營者的被告適
    用於消費者保護法，被告庚○○為一般自然人，並非為企業
    經營者，故以此作為被告等連帶賠償之請求權基礎，顯係誤
    用法律。另原告主張侵權行為損害賠償，惟被告並未為任何
    加害行為，而原告亦自93年12月13日入住迄今達年餘，正常
    使用、收益或可為處分行為，其所有權受何侵害？利益？依
    現今臺北縣市之經驗，捷運經過可提供方便的交通，而帶動
    房價上漲乃必然之經驗，原告有何利益受損？原告僅空言有
    兇宅，而又言捷運穿越將影響房價，但卻又無任何相關之舉
    證，實為不妥。
  5.本件系爭房地之所有權已依約過戶至原告名下並已然交付，
    原告空言所交付者為兇宅，惟其卻無法證實，是本件並無房
    屋買賣契約所約定之違約情事，則原告依何主張解除契約，
    又何得加倍？如何返還？其空言主張2105萬元之賠償金額實
    無依據。另依系爭不動產買賣契約書第9條第1項之約定，因
    解除契約而加倍返還，則被告庚○○所受領之買賣對價部份
    或可因解除契約而返還，然被告太平洋公司未受領此部份，
    亦非該不動產買賣契約之當事人，自不得作為請求被告連帶
    賠償之依據。
  6.並聲明：(一)原告之訴及假執行之聲請均駁回；(二)如受不利益
    之判決，願供擔保請准宣告免為假執行。
四、兩造不爭執之事實
  (一)被告太平洋公司之經紀營業員蘇泓任及張純正確有分別仲介
    原告與被告庚○○於93年10月27日簽訂不動產買賣契約，由
    原告向被告庚○○購買台北市○○街32巷2弄2號7樓房屋及
    其坐落之台北市○○區○○段1小段264、264-8、264-9、26
    4-10地號土地之持分各99999分之853，約定買賣總價為10,5
    00,0 00元（見本院卷第10至18頁之不動產買賣契約書)，原
    告已依約給付買賣價金，被告庚○○亦已於93年12月3日將
    上開房地辦理不動產所有權移轉登記予原告（見本院卷第11
    5頁之土地登記謄本影本)。
  (二)被告太平洋公司於93年10月26日製作不動產重要事項說明書
    ，其中有關標的物現況說明書中就「標的物之專有部分（含
    約定專用及增建部分）於賣方產權是否曾經發生兇殺或自殺
    致死（即凶宅）之情事」乙欄係記載為「否」，上開說明書
    並經原告與被告庚○○之代理人己○○於93年10月27日分別
    用印、簽名確認內容（見本院卷第28至35頁之不動產重要事
    項說明書及第19頁之標的物現況說明書）。
  (三)原告與被告庚○○之代理人己○○、被告太平洋公司曾於93
    年12月21日就台北市捷運局之捷運工程通過系爭房地而發放
    之補償費簽訂協議書，約定被告庚○○受領台北市捷運局所
    發放之補償費611,463元後，扣除100,000元，餘款511,463
    元須於領取補償費後之3日內交予原告（見本院卷第36頁之
    協議書），原告業已受領上開補償費。
五、兩造主要爭執事實：
  (一)系爭房屋於訂約前是否曾發生自殺致死之情事？
  (二)被告庚○○是否明知系爭房地下方有台北市捷運通過而故意
    隱匿未告知原告，使原告陷於錯誤與之締約？
  (三)被告太平洋公司是否明知或可得而知系爭房地下方有台北市
    捷運通過之事實，而故意或因過失未告知原告？
  (四)系爭房地下方是否因台北市捷運通過致減少價值，而造成原
    告之損害或構成物之瑕疵？
  (五)原告是否怠於通知被告庚○○捷運通過系爭房地下方之事，
    而視為承認其所受領之物？原告對被告庚○○行使契約解除
    權，是否已逾民法第365條第1項所定之除斥期間？被告庚○
    ○是否有故意不告知瑕疵之情事？
  (六)原告得否以被告庚○○給付不能為由，而依買賣契約第9條1
    項、第4項請求加倍返還價金及律師費用？
  (七)被告太平洋公司依消費者保護法第7條第1項、第3項規定或
    依民法第544條規定是否應對原告負賠償之責？
六、本院之判斷：
  (一)系爭房屋於訂約前是否曾發生自殺致死之情事？
  1.按民事訴訟如係由原告主張權利者，應先由原告負舉證之責
    ，若原告先不能舉證，以證實自己主張之事實為真實，則被
    告就其抗辯事實即令不能舉證，亦應駁回原告之請求，此有
    最高法院17年上字第917號判例要旨可資參照。
  2.本件原告主張74年底、75年初曾發生被告庚○○家中所僱用
    之傭人自系爭房屋跳樓身亡之事實，並聲請本院分別向台北
    市政府警察局大安分局及中正二分局函詢，經本院依聲請函
    詢結果，據台北市政府警察局大安分局函覆略以系爭房屋於
    74年底、75年初並無自殺或墜樓身亡報請相驗之相關紀錄，
    此有該局95年4月4日北市警安分刑字第09531030500號函附
    卷可按（附本院卷第81頁），而台北市政府警察局中正二分
    局亦函覆略謂所查時間已逾20年，該局已無資料可查，此有
    該局95年6月16日北市警中正二分刑字第09531363900號函附
    卷可參（附本院卷第146頁）。至原告另提出其於94年8月20
    日與被告庚○○之父己○○在太平洋公司協商之錄音帶譯文
    ，並聲請傳喚證人己○○以為證明。查證人己○○於本院審
    理時證稱：「．．民國七十幾年保母在我們家32巷內死亡的
    事情，已經二十幾年，且並不是在家中死亡，其實我這件事
    情沒有跟仲介人員說，因我認為時間太久了，在簽約且交屋
    後，原告有問我保母死亡的事情，我有跟他解釋說門及鐵窗
    都是弄好的，不可能跳的出來，而且死亡的位置距離我的家
    有一段距離，且死亡當時衣衫完整，不像是跳樓後衣衫不整
    的情形，也沒有什麼血跡，不像是跳樓死亡的情形，是在被
    告太平洋房屋仲介股份有限公司店內說的，當時有蘇先生、
    乙○○、太平洋公司的店長、原告及他先生在場，原告說他
    聽了心裡毛毛的，但沒有提到解約或減少價金的情形。」等
    語（見本院卷第150頁），此外，由原告所呈之錄音帶譯文
    亦記載己○○於協商時係表示：「這個，那又不是從我們家
    裡、在我家發生，他是在路上往生去的，我不知道（她是在
    那裡跳）」等內容（見本院卷140頁），由上足徵，民國七
    十幾年間雖曾發生被告庚○○之受僱人死亡之情事，然尚無
    從證明該受僱人係自系爭房屋跳樓自殺身亡。此外，原告復
    未提出其他積極證據以實其說，從而原告主張系爭房屋曾發
    生自殺致死之情事而為標的物現況說明書所稱之「兇宅」等
    情，不足採信。
  (二)被告庚○○是否明知系爭房地下方有台北市捷運通過而故意
    隱匿未告知原告，使原告陷於錯誤與之締約？
  1.原告主張台北市捷運有通過系爭房地下方之事實，經本院依
    職權向台北市政府捷運局函查結果，據該局函覆略以：捷運
    系統信義線確有穿越台北市○○區○○段一小264－9地號土
    地，該地號係捷運路線穿越補償分割之子地號，其母地號為
    台北市○○區○○段一小段264地號土地，此有該局95年7月
    6 日北市捷權字第09531769000號函一份附卷可按（附本院
    卷第171頁），而台北市○○區○○段一小段264-9地號土地
    係於93年8月18日分割自同地段264地號土地，亦有上開土地
    登記謄本影本在卷足憑（附本院卷第164頁），是以原告此
    部分之主張，應堪採信。
  2.按當事人主張其意思表示係因被詐欺或脅迫而為之者，應就
    其被詐欺或被脅迫之事實，負舉證之責任，此有最高法院21
    年上字第2012號判例要旨可資參照，從而主張被詐欺而為意
    思表示之當事人，應就此項事實負舉證之責任，本件原告主
    張被告庚○○明知系爭房地下方有台北市捷運通過而故意隱
    匿未告知原告，致使原告陷於錯誤與之締約，依上揭舉證責
    任之分配，自應由原告就被詐欺之事實負舉證之責。
  3.經查，本件買賣契約係由己○○代理被告庚○○與原告及被
    告太平洋公司簽訂，是以己○○就本件買賣契約以被告庚○
    ○名義對所為意思表示，依民法第103條第1項之規定，自應
    直接對被告庚○○發生效力，而證人己○○於本院證稱：「
    （關於捷運通過你們家附近等事，原告在買之前是否知悉？
    你有無跟原告說？）捷運通過的事情，90年、91年左右，捷
    運局有在我們家大樓貼公告，並說要開說明會，這件事我有
    跟蘇先生講，蘇先生認為只從旁邊通過應該沒有什麼關係，
    我沒有直接跟原告說，因為是委託仲介賣的。」等語（見本
    院卷第150頁），足見證人己○○於簽訂買賣契約前已將捷
    運通過系爭房地下方之事告知被告太平洋公司，並無消極隱
    匿而欲使原告陷於錯誤之故意。其次，按大眾捷運系統主管
    機關於確定捷運工程需穿越公、私有土地之上空或地下時，
    應將穿越部分使用之空間範圍，以適當之圖說公告之；前條
    第1項之公告，應以公告牌公告於穿越土地附近適當場所，
    並張貼於當地鄉（鎮、市、區）公所公告欄，其公告期間為
    30日，應登報周知公告之日期及地點。前條第1項空間範圍
    之圖說，主管機關應置於適當處所，免費供公眾查閱，大眾
    捷運系統工程使用土地上開空及地下處理及審核辦法第2條
    、第3條定有明文。經本院依職權向台北市政府捷運局函查
    結果，據該局函覆略以：捷運信義線（中正紀念堂站至東門
    站）地下穿越工程係於92年9月3日以府捷權字第09216937
    400號公告30日，並函請中正區及大安區公所轉知相關里辦
    公室通報週知，同時將公告及穿越圖張貼於中正紀念堂東側
    外牆（杭州南路2段與信義路1段口）、中正國中臨金華街圍
    牆及捷運中正紀念堂站3號出口等3處，並將公告刊登於當日
    報紙，以符合大眾捷運系統工程使用土地上開空及地下處理
    及審核辦法第2條及第3條之規定，此有上開函文一份附卷可
    按（見本院卷第173頁），是以捷運信義線通過系爭房地下
    方之事實，業經台北市捷運局於92年9月間即透過張貼公告
    及刊登報紙之方式公告週知，是以任何人均得透過新聞報紙
    之查詢或向台北市捷運局查詢而知悉上開情事，被告庚○○
    就上開公開之公共資訊實無從加以隱匿或掩飾，是以原告主
    張被告庚○○故意隱匿捷運通過系爭房地下方之情事，致使
    原告陷於錯誤與之締約等情，尚難採信。
  (三)被告太平洋公司是否明知或可得而知系爭房地下方有台北市
    捷運通過之事實，而故意或因過失未告知原告？
  1.按經紀人員在執行業務過程中，應以不動產說明書向與委託
    人交易之相對人解說。雙方當事人簽訂租賃或買賣契約書時
    ，經紀人應將不動產說明書交付與委託人交易之相對人，並
    由相對人在不動產說明書上簽章，前項不動產說明書視為租
    賃或買賣契約書之一部分，不動產經紀業管理條例第23條第
    1項、第24條定有明文。
  2.經查，本件被告太平洋公司為房屋仲介公司，為原告及被告
    庚○○居間仲介系爭房地之買賣，自應本於善良管理人之注
    意義務，就買賣標的物有無依通常交易觀念上之重要瑕疵，
    加以進行了解並向原告解說，而不動產經紀業者又多屬區域
    商圈經營，對於區域內之不動產概況均有深入之掌握，故仲
    介業者應竭盡所知向消費者誠實揭露足以影響購買意願之一
    切重要訊息。查證人即居間仲介系爭房地買賣之經紀人員蘇
    泓任雖證稱：己○○在簽立委託書時並未告知捷運通過他們
    家附近的共有土地等語（見本院卷第152 頁），惟證人己○
    ○已於簽訂買賣契約前將捷運通過系爭房地下方之事告知蘇
    泓任等情，業經證人己○○證述如前，況捷運信義線通過系
    爭房地下方之事實，業經台北市捷運局於92年9月間透過張
    貼公告及刊登報紙之方式公告週知，亦如前述，則蘇泓任及
    張純正分別為被告太平洋公司之經紀人員，專門從事系爭房
    地坐落區域內不動產之仲介買賣，對於上開已於大眾媒體揭
    露之公開訊息，自難諉為不知，詎其竟違背其應盡之善良管
    理人義務，未對原告進行解說告知系爭房地下方有捷運通過
    ，自應認有過失。
  (四)系爭房地下方是否因台北市捷運通過致減少價值，而造成原
    告之損害或構成物之瑕疵？
  1.關於侵權行為賠償損害之請求權，以受有實際損害為成立要
    件，若無損害亦即無賠償之可言，此有最高法院19年上字第
    363號、48年台上字第680號判例要旨可資參照，而原告既主
    張被告庚○○、太平洋公司應負侵權行為損害賠償責任，則
    其應就受有實際損害一節負舉證之責。次按，物之瑕疵係指
    存在於物之缺點而言，凡依通常交易觀念，或依當事人之決
    定，認為物應具備之價值、效用或品質而不具備者，即為物
    有瑕疵。出賣人依民法第354條第1項規定，自負有擔保其物
    依民法第373條之規定危險移轉於買受人時，無滅失或減少
    其價值之瑕疵，亦無滅失或減少其通常效用，或契約預定效
    用之瑕疵。買賣標的物如係特定物，於契約成立前已發生瑕
    疵，而出賣人於締約時，因故意或過失未告知該瑕疵於買受
    人，而買受人不知有瑕疵仍為購買者，則出賣人所為給付之
    內容不符合債務本旨，即應負不完全給付之債務不履行責任
    ，此有最高法院94年度台上字第1112號民事判決要旨可資參
    照。本件原告既主張系爭房地有減少交易價值之瑕疵，而依
    民法第359條之規定主張解除契約，及依民法第227條之規定
    主張被告太平洋公司人應負不完全給付之債務不履行責任，
    則原告自應就系爭房地有減少價值之瑕疵的利己事實負舉證
    責任。
  2.經查，原告主張捷運通過系爭房地下方為影響房地價值之重
    大訊息，並提出原證10之信義房屋仲介股份有限公司房屋現
    況說明書範本一份以為證明，惟依內政部於92年6月26日公
    告之不動產委託銷售契約書範本，並未將「捷運系統是否有
    穿越建物之預定計劃」列入作為不動產現況說明之項目，此
    有92年6月26日內授中辦地字第0920082745號公告之契約範
    本一份附卷可參，是以尚難僅憑原告提出其他房屋仲介業者
    之契約範本即據以認定捷運通過系爭房地有減少價值之情事
    。次查，經本院向台北市捷運局函詢結果：捷運新莊線穿越
    台北市○○區○○段一小段264-9地號土地部分係以潛盾工
    法施作，亦即係以背填灌漿及二次灌漿之工法施作而可達建
    物保護之目的，且目前捷運地下穿越金潮大廈（即系爭房屋
    ）之覆土深度約為17公尺，距建築物尚遠應不致影響建物安
    全，該土地上方建物若有改建需求，以筏式基礎評估，無地
    下室之建物地上可蓋6層樓，附有1層地下室者可蓋11層樓，
    未來建物改建時尚不致受到捷運地下穿越之限制與影響。至
    於對系爭房地住戶所發放之穿越註記補償費係依大眾捷運法
    第19條第1項之規定所支付之補償金，其對所穿越之土地所
    為之穿越權註記，並無民法上物權之效力，而捷運建設之目
    標係為滿足都會區民眾享有安全、舒適、便捷之大眾運輸服
    務考量，故目前已通車之捷運路線沿線週邊，迭有因捷運建
    設提供交通之便利而帶動房價上漲趨勢之實際助益，且該穿
    越路段基地範圍已由台北市政府依據都市更新條例劃定為都
    市更新地區，並於91年11月20日公告發布實施，未來於辦理
    建物改建時可依「都市更新建築容積獎勵辦法規定」辦理，
    以取得建築容積之獎勵，此有台北市捷運局95年7月26日北
    市捷權字第09531987300號函附卷可參（附本院卷第294至29
    8頁），參以系爭房屋坐落基地為台北市○○區○○段1小段
    264、264-8、264-9、264-10地號，惟捷運穿越部分僅其中
    264-9地號，且距離建物尚遠，足見捷運之穿越對系爭房地
    之結構安全應不致產生影響。此外，由於大台北地區的生活
    已和捷運習習相關，而捷運所帶來之交通便利，往往能為捷
    運沿線及週邊帶動房地價格之上漲，亦為公眾週知之事，加
    上台北市政府對系爭房屋坐落基地業經劃定為都市更新地區
    ，故將來房屋倘改建時亦可取得建築容積之獎勵，對於系爭
    房地之交易價值應具有正面提昇之效果，實難認系爭房地有
    何減少價值之情事。此外，原告並未提出其他積極事證證明
    原告受有何實際損害或系爭房地有何減少價值之事實，是原
    告主張被告庚○○、太平洋公司不法侵害其權利，致伊受有
    損害，或系爭房地有減少價值之瑕疵云云，自無足取。
  (五)本件原告是否怠於通知被告庚○○捷運通過系爭房地下方之
    事，而視為承認其所受領之物？原告對被告庚○○行使契約
    解除權，是否已逾民法第365條第1項所定之除斥期間？被告
    庚○○是否有故意不告知瑕疵之情事？
  1.按買受人應按物之性質，依通常程序從速檢查其所受領之物
    。如發見有應由出賣人負擔保責任之瑕疵時，應即通知出賣
    人。買受人怠於為前項之通知者，除依通常之檢查不能發見
    之瑕疵外，視為承認其所受領之物。不能即知之瑕疵，至日
    後發見者，應即通知出賣人，怠於為通知者，視為承認其所
    受領之物。買受人因物有瑕疵，而得解除契約或請求減少價
    金者，其解除權或請求權，於買受人依第356條規定為通知
    後6個月間不行使或自物之交付時起經過5年而消滅。民法第
    356條、第365條第1項分別定有明文。而民法第365條第1項
    規定因買賣標的物有瑕疵之契約解除權為形成權之一種，所
    定六個月之解除權存續期間係屬除斥期間，自買賣標的物交
    付於買受人後6個月間不行使而消滅，此有最高法院85年度
    台上字第2191號民事判決要旨參照。
  2.本件原告主張於系爭房地交付後經大樓管理員告知系爭房地
    下方有捷運穿越，並將於93年12月20日領取補償金，原告乃
    於93年12月21日與被告庚○○協議補償金領取事宜（見本院
    卷第4頁起訴狀），是原告至遲於93年12月20日即已知悉捷
    運穿越系爭房地下方之事，並已於93年12月21日與被告庚○
    ○協議此事，應認其已依前述規定為瑕疵之通知，然其竟遲
    至95年2月22日始提起本件訴訟，顯已逾6個月之期間，且被
    告庚○○又無故意不告知之情事，已如前述，應認原告依民
    法第365條第1項之契約解除權或請求權業已消滅，是原告仍
    執詞主張解除契約或請求減少價金，於法尚非有據。
  (六)原告得否以被告庚○○給付不能為由，而依買賣契約第9條1
    項、第4項請求加倍返還價金及律師費用？
  1.按賣方如未依本契約之約定履行（給付延遲、給付不能、不
    為給付）每逾一日賣方應按每月買方已給付之價款千分之
    0.5計之違約金給付買方。如經買方通知限期履行，逾期仍
    不履行時，買方得解除本契約，賣方並應將買方所給付之價
    款加倍返還買方，做為違約賠償；一方因他方違約而須以訴
    訟程序處理本案紛爭時，未違約之一方所給付之律師費亦由
    違約之一方負擔之，兩造所簽訂之不動產買賣契約書第9條
    第1項、第4項固定有明文。
  2.經查，被告庚○○已於93年12月3日將系爭房地辦理不動產
    所有權移轉登記予原告，此為兩造所不爭之事實，原告雖主
    張系爭房地為所稱之「兇宅」，被告庚○○無法交付非兇宅
    之系爭房地予原告，自係給付不能云云，惟原告就其所稱「
    兇宅」並未能舉證以實其說，已如前述，則被告庚○○顯已
    依債之本旨履行其給付義務，自無給付不能之情事，從而原
    告主張被告庚○○給付不能而依約請求加倍返還價金及律師
    費用，洵不足採。
  (七)被告太平洋公司是否依消費者保護法第7條第1項、第3項規
    定或依民法第544條規定對原告應負賠償之責？
  1.按從事設計、生產、製造商品或提供服務之企業經營者，於
    提供商品流通進入市場，或提供服務時，應確保該商品或服
    務，符合當時科技或專業水準可合理期待之安全性。又企業
    經營者違反上開規定，致生損害於消費者或第三人時，應負
    連帶賠償責任，消費者保護法第7條第1項、第3項定有明文
    。又受任人因處理委任事務有過失，或因逾越權限之行為所
    生之損害，對於委任人應負賠償之責，民法第544條亦定有
    明文。
  2.本件原告主張被告太平洋公司之經紀人員違背善良管理人注
    意義務，而未履行其應盡之義務告知系爭房地曾發生非自然
    死亡或其下方有捷運穿越之事，使原告受有損害，依消費者
    保護法第7條第1項、第3項、民法第544條規定對原告應負賠
    償之責，惟查，系爭房地並未有非自然死亡之事，業如前述
    ，至於系爭房地下方固有捷運穿越之事，惟依原告所提出之
    證據及卷內相關事證，尚無從證明原告受有何損害，則原告
    主張依上開規定請求被告太平洋公司賠償其所受損害云云，
    即非有據。
七、綜上所述，系爭房地於訂約前並未發生自殺致死之事，而台
    北市捷運雖通過系爭房地下方，惟被告庚○○並未有故意隱
    匿而對原告施用詐術之情事，被告太平洋公司雖因過失而未
    告知原告捷運通過系爭房地下方之事，然原告並未能證明系
    爭房地有何減少價值之情事，自不構成物之瑕疵，亦未能證
    明原告因此有何損害，從而，原告之先位聲明本於民法第18
    4條、第185條請求被告連帶給付原告2,105萬元及法定利息
    ，或備位聲明本於民法第184條第1項、第259條第1、2款、
    第359條、買賣契約第9條第1項、第4項對被告庚○○請求給
    付原告2,105萬元及法定利息，另依民法第184條第2項、第
    227條、第544條、消費者保護法第7條第1、3項請求被告太
    平洋公司應給付原告2,1 05萬元及法定利息，均無理由，應
    予駁回。而其假執行之聲請亦失所附麗，應併予駁回。
八、因本件事證已臻明確，兩造其餘主張陳述及所提之證據，經
    本院斟酌後，認與判決結果不生影響，均毋庸再予論述，附
    此敘明。
九、訴訟費用負擔之依據：民事訴訟法第78條。
中    華    民    國    95    年    12    月    4     日
                        民事第二庭    法  官  林欣蓉
以上正本係照原本作成
如對本判決上訴，須於判決送達後20日內向本院提出上訴狀
中    華    民    國    95    年    12    月    4     日
                                      書記官  黃慧怡


司法院資訊處製作；財團法人民間司法改革基金會備份。
